【裁判字號】    97,交上易,266
【裁判日期】    980204
【裁判案由】    過失致死
【裁判全文】
臺灣高等法院刑事判決               97年度交上易字第266號
上  訴  人
即  被  告  丙○○
選任辯護人  洪志文律師
上列上訴人因過失致死案件，不服臺灣板橋地方法院97年度交易
字第266號，中華民國97年8月12日第一審判決（起訴案號：臺灣
板橋地方法院檢察署97年度偵字第8710號），提起上訴，本院判
決如下：
    主  文
上訴駁回。
    事  實
一、丙○○於民國96年10月22日上午9時40分許，騎乘NOF-516號
    普通重型機車搭載丁○○，沿臺北縣樹林市○○街○段由南
    往北方向行駛，行經該路18之3號前，因該處近市場，人車
    擁擠，理應注意減速慢行及車前狀況，採取隨時得以停車之
    必要安全措施，而當時天候為晴天、日間有自然光線，路面
    乾燥、面鋪設柏油、無缺陷，道路無障礙物，視距良好，並
    無不能注意之情事，適有年齡達75歲之行人王黃粉違規穿越
    劃有分向限制線步行穿越道路並已走近中央分向限制線，丙
    ○○因未於注意車前狀況並作隨時停車之準備，閃避不及，
    其機車因而撞擊王黃粉，致王黃粉向後倒地而受有外傷性硬
    腦膜下出血、腦出血之傷害。本件事故發生後，經不詳路人
    報警處理，將王黃粉緊急送往財團法人亞東紀念醫院（下稱
    亞東醫院）救治。而丙○○於肇事後留在現場，於有偵查權
    限之機關及公務員發覺其犯罪前即向前往處理之警員坦承犯
    罪，事後並接受裁判。而王黃粉送醫急救，於96年10月22日
    經進行腦部開顱手術、同月29日進行腦壁腹腔引流管及氣管
    切管手術，仍於97年2月10日6時41分，因外傷性硬腦膜下出
    血、腦出血及水腦症傷重，引發多重器官衰竭不治死亡。
二、案經王黃粉之子女乙○○、甲○○告訴暨臺北縣政府警察局
    樹林分局報告臺灣板橋地方法院檢察署檢察官相驗後自動檢
    舉簽分偵查起訴。
    理  由
壹、證據能力部分：
    按被告以外之人於審判外之陳述雖不符刑事訴訟法第159條
    之1至之4等4條之規定，而經當事人於審判程序同意作為證
    據，法院審酌該言詞陳述或書面陳述作成時之情況，認為適
    當者，亦得為證據；當事人或辯護人於法院調查證據時，知
    有刑事訴訟法第159條第1項不得為證據之情形，而未於言詞
    辯論終結前聲明異議者，視為有前項之同意；同法第159條
    之5定有明文。立法意旨在於傳聞證據未經當事人之反對詰
    問予以核實，原則上先予排除。惟若當事人已放棄反對詰問
    權，於審判程序中表明同意該等傳聞證據可作為證據；或於
    言詞辯論終結前未聲明異議，基於尊重當事人對傳聞證據之
    處分權，上開傳聞證據亦均具有證據能力。查本件所引用之
    被告以外之人於審判外之供述或非供述證據，因檢察官、上
    訴人即被告丙○○及其辯護人均已於本院審理時表示無意見
    （本院98年1月21日審判程序筆錄第2頁），且迄至言詞辯論
    終結前未再聲明異議，而本院審酌上開證據製作時之情況，
    無不當取供及證明力明顯過低之瑕疵，認以之作為證據應屬
    適當，參諸前開規定，認前揭證據應有證據能力。
貳、認定被告犯罪事實所憑之證據及理由：
一、被告對其於上述時、地，騎乘普通重型機車撞及正跨越道路
    之被害人王黃粉，王黃粉並因此倒地受有外傷性硬腦膜下出
    血、腦出血及水腦症等傷害之事實，業於警詢、偵查及原審
    審理中坦承不諱，並有亞東醫院診斷證明書2份（偵查卷第1
    7頁、第45頁）、道路交通事故調查報告表(一)、(二)（偵查卷
    第25頁、第26頁）、道路交通事故現場圖各乙紙（偵查卷第
    24頁）、現場照片8張（偵查卷第29頁至第32頁）等附卷可
    稽。又王黃粉因本件車禍事故受有上述傷害，經送醫急救，
    於96年10月22日經進行腦部開顱手術、同月29日進行腦壁腹
    腔引流管及氣管切管手術，仍於97年2月10日6時41分，因外
    傷性硬腦膜下出血、腦出血及水腦症傷重，引發多重器官衰
    竭不治死亡等情，亦為被告於原審準備程序表明不爭執（原
    審卷第18頁），並有宏仁醫院死亡證字第000028號王黃粉死
    亡證明書乙紙在卷可按（偵查卷第44頁）。
二、按汽機車行駛時，駕駛人應注意車前狀況，並隨時採取必要
    之安全措施，又行經人車擁擠之處所，應減速慢行，作隨時
    停車之準備，道路交通安全規則第2條第1項第2款、第93條
    第1項第2款、第94條第3項定有明文。查被告於警詢時陳明
    其領有普通重型機車駕駛執照（偵查卷第3頁），自應瞭解
    並注意上開交通安全規定。而本次車禍肇事當時之天候晴、
    日間自然光線、道路為市區道路、一般車道、直路、路面鋪
    裝柏油、乾燥、無缺陷、無障礙物、視距良好之情，有前開
    道路交通事故調查報告表(一)在卷可稽，衡諸車禍現場照片，
    該處靠近菜市場，許多行人未走行人穿越道而直接橫跨道路
    ，路道上亦有其他多輛機車行駛，被告騎乘機車行經該處自
    應提高警覺，注意車前狀況，作隨時停車之準備，避免撞及
    路人及其他機車，而王黃粉為21年4月4日生，年齡達75歲，
    其年事已高，行動自不若年輕人敏捷，縱其突然自騎樓走出
    橫跨道路，惟自道路邊緣至雙黃線處有4.2公尺（有卷附現
    場圖可稽），則王黃粉自騎樓走至雙黃線旁遭機車擦撞處，
    應有相當之時間，被告騎乘機車駛至，倘確實注意車前狀況
    ，應可注意到王黃粉跨越道路之事實，尚有時間加以閃避，
    而非如被告所述不及預見王黃粉跨越道路、當發現時已來不
    及閃避云云。本件經送請臺灣省臺北縣區車輛行車事故鑑定
    委員會鑑定結果，亦認為：行人王黃粉違規未沿行人穿越道
    穿越道路，且未注意左右來車，為肇事主因。被告駕駛普通
    重型機車，未充分注意車前狀況，為肇事次因。此有該會96
    年12月21日北縣鑑字961385號鑑定意見書在卷可憑（偵查卷
    第19頁至第20頁）。是被告並非不能注意及此，其騎乘機車
    行經人車擁擠之近市場處所，未注意減速慢行及車前狀況，
    採取隨時得以停車之必要安全措施，致撞擊王黃粉，並造成
    王黃粉傷重不治死亡，自有過失。
三、王黃粉因本件事故造成如上所述之傷勢，且於送醫後不治死
    亡，已如前述，是被告過失駕車肇事行為，與王黃粉死亡結
    果之發生，亦有相當之因果關係無誤。綜上所析，本件被告
    因過失駕車撞擊王黃粉而發生車禍事故，王黃粉並因此傷重
    不治死亡，被告犯罪事證明確，犯行洵堪認定，應依法論罪
    科刑。
四、核被告所為，係犯刑法第276條第1項之過失致人於死罪。原
    審以被告犯罪事證明確，適用刑法第276條第1項之處罰規定
    ，兼衡本件事故發生後有路人報警處理，被告留在現場並向
    到場處理之員警對於未發覺之罪自首而接受裁判，有臺北縣
    政府警察局樹林分局道路交通事故肇事人自首情形紀錄表在
    卷可憑（偵查卷第28頁），符合自首要件，依刑法第62條前
    段之規定，減輕其刑。並審酌被告疏未注意車前狀況之過失
    程度，因一時不慎造成王黃粉喪失寶貴生命，並使王黃粉及
    其家人天倫夢碎，蒙受極大悲痛，而王黃粉未走行人穿越道
    而直接跨越道路之違規行為亦同有過失，暨被告犯罪後雖否
    認具有過失，但坦承主要肇事經過，然迄未與被害人家屬達
    成和解、賠償損失等一切情狀，量處被告有期徒刑5月，如
    易科罰金，以新臺幣1000元折算1日，經核其認事用法，俱
    無違誤，量刑亦屬妥適，被告提起上訴，執詞否認犯罪，請
    求撤銷原審判決改判無罪，為無理由。
五、至於被告請求傳喚車禍當時坐於其機車後座之證人丁○○，
    以證明被告對本件車禍之發生並無過失乙節，查本件檢察官
    、被告及其辯護人對被告有上開車禍肇事之客觀事實並不爭
    執，而被告對本件車禍肇事結果有過失亦已詳論如前，本件
    被告犯行至為明確，即無再傳喚丁○○作證之必要。另檢察
    官於言詞辯論時主張被告從事房屋仲介業，騎機車搭載同事
    看屋，應成立業務過失致死罪等情。因按刑法上所謂業務，
    係指個人基於其社會地位繼續反覆所執行之事務，包括主要
    業務及其附隨之準備工作與輔助事務在內。此項附隨之事務
    ，並非漫無限制，必須與其主要業務有直接、密切之關係者
    ，始可包含在業務概念中，而認其屬業務之範圍（最高法院
    89年度臺上字第8075號判例參照）。本件被告雖係從事房屋
    仲介業務工作，但機車僅為交通工具選擇之一，衡諸一般社
    會常情通念，騎乘機車並非必然屬房屋仲介業務工作範圍內
    之主要業務或附隨業務，以被告案發當日僅係一時騎乘機車
    搭載同事前往看屋之情事，亦乏積極證據證明被告係以騎乘
    機車為其業務或附隨業務，原審未論以業務上過失致人於死
    罪，尚無不當，附此敘明。
六、據上論斷，應依刑事訴訟法第368條，判決如主文。
本案經檢察官劉異海到庭執行職務。
中    華    民    國    98    年     2    月     4    日
                  刑事第十三庭  審判長法  官   曾德水
                                      法  官   林婷立
                                      法  官   陳恆寬
以上正本證明與原本無異。
檢察官如不服本判決，應於收受送達後10日內向本院提出上訴書
狀，其未敘述上訴之理由者並得於提起上訴後10日內向本院補提
理由書（均須按他造當事人之人數附繕本）「切勿逕送上級法院
」。
被告不得上訴。
                                      書記官   黃家麟
中    華    民    國    98    年    2     月    9     日
附錄本案論罪科刑法條全文：
刑法第276條第1項
因過失致人於死者，處2年以下有期徒刑、拘役或2千元以下罰金
。


司法院資訊處製作；財團法人民間司法改革基金會備份。
